臺灣高等法院民事裁定
110年度抗更二字第14號
抗  告  人  臺灣銀行股份有限公司

法定代理人  許志文  
代  理  人  易定芳律師
上列抗告人因與相對人謝貞德間聲請管收事件，對於中華民國10
9年3月11日臺灣士林地方法院109年度管字第2號裁定，提起抗告
，經最高法院發回更審，本院裁定如下：
    主      文
原裁定廢棄，應由臺灣士林地方法院更為裁定。 
    理      由
一、按有事實足認債務人顯有履行義務之可能故不履行，或就應
    供強制執行之財產有隱匿或處分之情事者，執行法院得命其
    提供擔保或限期履行；債務人未依命令提供相當擔保、遵期
    履行，執行法院經訊問債務人，認非予管收顯難進行強制執
    行者，得依債權人聲請或依職權管收債務人，此觀強制執行
    法第22條第1項、第5項規定即明。而所謂顯有履行義務之可
    能故不履行，係指參酌義務之內容、債務人之資力、生活狀
    況及其他情形，可認債務人事實上顯有履行債務之可能，無
    正當理由故意不履行。　　
二、經查：
　  ㈠、本件抗告人以其於民國108年10月7日持臺灣彰化地方法
        院105司執季字第14036號債權憑證為執行名義，向臺灣
        士林地方法院民事執行處(下稱執行法院)聲請對相對人
        之財產為強制執行(108年度司執字第64000號，下稱司
        執64000號)，經執行法院於同年12月5日命相對人於文
        到7日内提供擔保金新臺幣(下同)5000萬元或履行債務
        （下稱系爭執行命令）；相對人雖具狀表示無法履行，
        然隱匿實際上藉由其子女謝孟霖、謝采琁，或以其子女
        為法定代理人之公司名義所持有之門牌新北市○○區○○路
        00號18樓、41樓房地（下依序稱系爭18樓、41樓房地，
        合稱系爭不動產），及三洋紡織纖維股份有限公司(下
        稱三洋公司)、Solution Sky Limited(下稱S公司)、Li
        festyle Holdings Ltd.(下稱L公司)之股份，與來思達
        國際企業股份有限公司（下稱來思達公司）派發之高額
        現金股利等財產，而就應供強制執行之財產予以隱匿或
        處分，並顯有履行債務之可能而故不履行，爰依強制執
        行法第22條第1項、第5項規定，向原法院聲請管收相對
        人。
　　㈡、原法院認抗告人聲請管收相對人，核與強制執行法第22
        條第1項、第5項之要件不服為由，於109年3月11日以10
        9管字第2號裁定（下稱原裁定）駁回抗告人之聲請，固
        非無見。然查：
　　　　⒈、相對人於107年8月接受媒體採訪時，即大談其於102
            年間籌資購買市價3.2億元位在淡水頂樓房地，供
            展示其市價逾3億元之古董珍玩；及以個人身分入
            股三洋公司30% 股權等語，有卷附新聞報導及照片
            可稽(見原法院107年度司執字第66499號卷第33-47
            頁、第295頁，下稱司執字第66499號卷；本院109
            年度抗字第480號卷第303頁，下稱抗字第480號卷)
            。是系爭不動產雖以買賣為原因，分別登記於相對
            人之女謝采琁，及璦德國際股份有限公司(下稱璦
            德公司，法定代理人為謝采琁）名下（見司執6649
            9號卷第71-79頁建物登記謄本、公司登記資料；另
            訴外人思享家國際股份有限公司(謝孟霖、謝采琁
            各持有該公司70%、30%股權)、逸翔投資有限公司(
            法定代理人為謝采琁)、翔逸飛投資股份有限公司(
            謝采琁持有該公司96%股權)，分別持有三洋公司9.
            19%、8.92%、5.05%股權(見原裁定卷第129-132頁
            、抗字480號卷第325-510頁)。則系爭不動產及三
            洋公司之股份，是否係由相對人實際出資購買，而
            登記於其子女謝孟霖、謝采琁，或以其子女為法定
            代理人之公司名下，實有調查之必要。
　　　　⒉、其次，相對人迄108年3月31日為止，仍持有設於開
            曼群島之外國公司即S公司、L公司100%股權（見原
            裁定卷第129頁來思達公司107年度年報）。參以L
            公司持有Lifestyle Universal Pte.Ltd.（下稱LU
            P公司）100%股權，LUP公司則持有來思達公司15.3
            9%股權；另S公司持有璦德公司70%股權，璦德公司
            則持有來思達公司5.53%股權等情（見原裁定卷第1
            23頁、第129頁來思達公司107年度年報及公開說明
            書），並為兩造所不爭執（見本院卷第80-81頁）
            。而LUP公司及璦德公司於104年至108年間，自來
            思達公司受領現金股利3997萬6968元、7031萬5815
            元、5505萬2652元、7414萬3536元及7682萬6420元
            ，共計3億1631萬5391元（計算式：00000000＋0000
            0000＋00000000＋00000000＋00000000＝000000000）
            等情，業據抗告人提出股權分析表為證（見抗字第
            480號卷第43頁、第51頁、第71頁），亦為兩造所
            不爭執（見本院卷第84頁）。則相對人持有S公司
            、L公司100%股權，得以間接控制LUP公司、璦德公
            司，是否因此實際受分派來思達公司高額現金股利
            ，且顯有資力履行債務之可能而故不履行，亦有調
            查之必要。
　　　　⒊、再觀諸相對人於本件強制執行開始後之108年11月15
            日前，旋將S公司、L公司股份全數讓與其子謝孟霖
            等情(見抗字第480號卷第70頁、第336頁來思達公
            司108年度年報)，為兩造所不爭執(見本院卷第82
            頁)。則相對人何以於強制執行開始後將S公司、L
            公司100%股權讓與謝孟霖，是否因此取得對價，事
            涉相對人是否隱匿該等對價，及相對人是否非顯有
            資力履行債務之可能而故不履行，同有調查之必要
            。
　　　  ⒋、又相對人所陳報可供執行之財產，僅餘存放在系爭
            不動產中之古董珍玩等動產(下稱系爭動產)乙節，
            為兩造所不爭執(見本院卷第82-83頁)；參以相對
            人於媒體報導中，宣稱系爭動產市價達3億元等語(
            見司執字66499號卷第33-35頁)；則系爭動產價值
            若干，是否足以清償相對人本件所負債務，涉及抗
            告人是否非以管收無法達其執行之目的，亦有調查
            之必要。故原裁定未予調查，遽認相對人非顯有履
            行債務之可能而故不履行，或就應供強制執行之財
            產並無隱匿或處分之情事，稍嫌速斷。
    ㈢、從而，原裁定逕認相對人並無強制執行法第22條第1項顯
        有履行義務之可能而故不履行，或隱匿或處分財產等情
        事，否准抗告人聲請管收相對人，尚有未洽。抗告意旨
        指摘原裁定不當，聲明廢棄，為有理由。又上開應調查
        事項，以原法院較為便利，且事涉相對人應否予以管收
        及必要之程序保障，尤應慎重，並賦予當事人完整之救
        濟機會，自由原法院為之為宜，以維當事人審級利益。
        爰將原裁定廢棄，發回原法院另為適當之處理。
三、據上論結，本件抗告為有理由。爰裁定如主文。
中　　華　　民　　國　　110 　年　　5 　　月　　5 　　日
  　　　　　　　　民事第九庭  
  　                    審判長法  官  楊絮雲   
                              法  官  張宇葭
                              法  官  郭顏毓
正本係照原本作成。
本裁定除以適用法規顯有錯誤為理由外，不得再抗告。如提起再
抗告，應於收受送達後10日內委任律師為代理人向本院提出再抗
告狀。
中　　華　　民　　國　　110 　年　　5 　　月　　5 　　日
    　　　　　　　　　　　　　書記官  馬佳瑩